臺灣臺北地方法院交通事件裁定　　　　95年度交聲字第1173號
原處分機關　臺北市交通事件裁決所
異議人即
受處分人　　甲○○
上列受處分人因違反道路交通管理處罰條例案件，對於臺北市交
通事件裁決所95年10月12日所為之處分（原處分：北市裁四字第
22-A00000000號），聲明異議，本院裁定如下：
    主  文
原處分撤銷。
甲○○車駕駛人，行車速度，超過規定之最高時速20公里以上，
處罰鍰新臺幣1,400元。並記違規點數1點。
    理  由
一、按汽車駕駛人，行車速度，超過規定之最高時速者，處新臺
    幣（下同）1,200元以上2,400元以下罰鍰，道路交通管理處
    罰條例第40條第1項定有明文；惟汽車駕駛人，有違反道路
    交通管理處罰條例第40條第1項之情形者，除應依該條所規
    定之罰鍰處罰外，並予記違規點數1點，道路交通管理處罰
    條例第63條第1項第1款亦定有明文。又逕行舉發違反道路交
    通管理事件，經汽車所有人依通知單之應到案日期前到案，
    並告知違規駕駛人姓名、身分證統一編號及住址者，處罰機
    關應即另行通知違規駕駛人到案依法處理；逾應到案日期，
    處罰機關應依道路交通管理處罰條例第85條第3項規定處罰
    該汽車所有人，違反道路交通管理事件統一裁罰基準及處理
    細則第24條亦定有明文，易言之，如汽車駕駛人行車速度超
    過最高時速，為警當場攔停者，處罰機關固應對汽車之駕駛
    人為處罰，惟若舉發機關並非當場對該部汽車攔停，而係依
    違反道路交通管理處罰條例第7條之2第1項第6款規定以科學
    儀器取得違規證據資料（如照相機或測速器）逕行舉發者，
    此際舉發機關只能依上開條例第7條之2第2項規定對汽車所
    有人為掣單舉發，而如經舉發之汽車所有人在舉發通知單之
    應到案日期前到案，並告知處罰機關該名超速駕駛之汽車違
    規駕駛人姓名、身分證統一編號及住址者，處罰機關應即依
    前開細則第24條規定處罰該名違規駕駛人，而如汽車所有人
    未於應到案日期前到案或雖於應到案日期前到案，而未告知
    處罰機關實際之違規駕駛人者，處罰機關仍應依道路交通管
    理處罰條例第85條第3項「本條例關於車輛駕駛人之處罰，
    如應歸責於車輛所有人者，處罰車輛所有人。」規定，對車
    輛所有人加以處罰。再違反道路交通管理處罰條例之行為人
    ，未依規定自動繳納罰鍰或未依規定到案聽候裁決，逾裁應
    到案期限30日以上，處罰機關固得依違反道路交通管理事件
    統一裁罰基準及處理細則第44條第1項之規定依該處理細則
    附件之統一裁罰基準表，對行為人逕行裁決，惟該條項規定
    乃必以行為人經合法收受舉發違反道路交通管理事件通知單
    （以下稱舉發通知單）後，無正當理由未依該舉發通知單上
    所載應到案日期為罰鍰之繳納或到案聽候裁決時，方有適用
    ，易言之，如於訴訟上無從證明行為人已合法收受舉發通知
    單之送達，即難認定行為人確係故意不在應到案日期前到案
    ，逾越應到案期限30日以上，而可由處罰機關依前揭道路交
    通管理事件統一裁罰基準及處理細則第44條第1項之規定對
    行為人逕行以最高額裁決。而所謂汽車，依同條例第3條第8
    款規定，包括機器腳踏車。
二、本件異議人即受處分人甲○○所有車牌號碼BFM-662號機車
    ，於95年4月26日10時54分許，經人駕駛行經速限40公里之
    臺北市市○○道○段時，為警以電腦雷達自動照相測速器測
    獲該輛重機車之行車時速高達65公里，已超速25公里，並經
    拍照存證，以異議人有違反前揭道路交通管理處罰條例第40
    條第1項規定之行為逕行舉發；原處分機關乃認異議人有前
    開違規行為，而依道路交通管理處罰條例第40條第1項及第
    63條第1項第1款規定，於95年10月12日裁處異議人罰鍰
    1,400元，並記違規點數1點。異議人受裁決後，於舉發通知
    單上所載應到案日期95年6月7日後，始於95年11月1日以未
    收到舉發通知單為由，聲明異議。
三、異議人具狀辯稱：從未收受本件交通事件裁決書（應係指舉
    發通知單），異議人在已往的違規記錄，皆按時繳交罰款等
    語，核其意旨，應係指對於加重處罰，提出異議，惟就違規
    事實部分，則未表達否認之意思。
四、經查：
（一）異議人所有前該車號之機車，於上述時間、地點，確有超
      速20公里以上，以65公里之時速行駛之事實，有臺北市政
      府警察局交通警察大隊中山分局交通分隊北市警交大字第
      A00000000號舉發通知單1紙、及本件違規車輛採證相片1
      張等在卷可參，是舉發事實應可認定。
（二）按違反道路交通管理處罰條例之行為人，未依規定自動繳
      納罰鍰或未依規定到案聽候裁決，處罰機關固得依違反道
      路交通管理事件統一裁罰基準及處理細則第44條第1項之
      規定依該處理細則附件之統一裁罰基準表，對行為人逕行
      裁決，惟該條項規定乃必以行為人經合法收受舉發通知單
      後，無正當理由未依該舉發通知單上所載應到案日期為罰
      鍰之繳納或到案聽候裁決時，方有適用，易言之，如行為
      人未能合法收受舉發通知單之送達，或收受送達之際，已
      從依限到案，即難認處罰機關可對行為人為逕行從重裁決
      。再按違反道路交通管理事件統一裁罰基準及處理係則第
      5 條規定，處理違反道路交通管理事件，有關文書之送達
      程序，準用行政程序法之規定；依行政程序法第72條第1
      項前段規定：送達於應受送達人之住居所、事務所或營業
      所為之；同法第74條對於當事人之送達，不能依同法第
      72、73條為之者，行政機關得為寄存送達，亦有明文。
（三）查本件舉發通知單所載之「應到案日期」欄，係95年6月7
      日，惟送達證書上之「原寄郵局日戳」欄之「台北民權」
      （郵局）戳記日期，係95年6月14日，「送達郵局日戳」
      欄之「台北大安」（郵局）戳記日期，係95年6月20日，
      而寄存欄之「台北田信維」戳記日期，係95年6月19日，
      再佐以「中華民國郵政大宗限時掛號函件（收執？）聯」
      上之「台北民權」（郵局）戳記日期，係同年6月14日，
      均足認定，不論於何時送達異議人，異議人殆無可能於前
      開通知單上所載應到案日期即同年月7日以前收受送達，
      遑論給予異議人陳述意見，或另行查處之機會。核諸前揭
      說明，不能認為異議人係故意不在應到案日期前到案，且
      逾裁應到案期限30日以上，而逕以最高額裁處罰鍰。
五、綜上所述，異議人確有在前揭時、地騎乘機車超過規定之最
    高時速超過20公里之違規行為，從而原處分機關依前揭道路
    交通管理處罰條例第40條第1項規定裁處異議人罰鍰2,200
    元，並依同條例第63條第1項第1款規定併予記違規點數1點
    ，固非無見。惟依現存卷證資料，尚難認異議人業受舉發通
    知單之合法送達而故意不依限到案，原處分機關認異議人係
    故意不依限到案，踰越應到案期限30日以上，而依道路交通
    管理事件統一裁罰基準及處理細則第44條第1項之規定對異
    議人逕行以罰鍰最高額裁決，自難認為允當。原處分既有前
    述誤認異議人故意未依限到案之情形，應由本院將原處分撤
    銷，以異議人所有前揭車號重機車有違反道路交通管理處罰
    條例第40條第1項之行為，依前揭道路交通管理處罰條例第
    40 條第1項、第63條第1項第1款及違反道路交通管理事件統
    一裁罰基準及處理細則第24條、第44條第1項規定，從輕裁
    處該部重機車所有人即異議人罰鍰1,400元，並記違規點數1
    點，以資適法。
據上論斷，應依道路交通案件處理辦法第20條前段，裁定如主文
。
中　　華　　民　　國　　96　　年　　1 　　月　　11　　日
　　　　　　　　　　　　　　　交通法庭法　官　黃程暉
以上正本證明與原本無異
如不服本裁定應於送達後5日內向本院提出抗告狀
      　　　　　　　　　　　      　　書記官　彭雅慧
中　　華　　民　　國　　96　　年　　1　   月　　12　　日
